【裁判字號】    95,簡上,1341
【裁判日期】    950413
【裁判案由】    賭博
【裁判全文】
臺灣高雄地方法院刑事判決            95年度簡上字第1341號
上  訴  人
即  被  告  甲○○
上列上訴人因賭博案件，不服臺灣高雄地方法院高雄簡易庭95年
度簡字第5681號第一審判決（聲請簡易判決處刑案號：95年度撤
緩偵字第285 號），提起上訴，本院管轄第二審合議庭判決如下
：
    主  文
原判決撤銷。
甲○○在公眾得出入之場所賭博財物，伍拾貳罪，各處罰金新臺
幣肆仟元，如易服勞役，均以新臺幣壹仟元折算壹日，扣案之傳
真機壹台、無線電話貳台、計算機壹台、錄音機壹台、簽牌錄音
帶壹捲、簽注單陸紙、帳冊參本均沒收。應執行罰金新臺幣拾陸
萬元，如易服勞役，以新臺幣壹仟元折算壹日，扣案之傳真機壹
台、無線電話貳台、計算機壹台、錄音機壹台、簽牌錄音帶壹捲
、簽注單陸紙、帳冊參本均沒收。
    事  實
一、甲○○基於在公眾得出入場所賭博之犯意，將其位於高雄市
    前鎮區鎮○街52巷53號住處，闢為公眾得出入之賭博場所，
    於民國94年1 月27日起至同年7 月25日如附表所示之時間，
    聚集不特定多數人參與臺灣「大樂透」之賭博，並裝設電話
    、傳真機等設備，供不特定之人以00-0000000號之電話撥入
    或以傳真之方式下單簽選號碼賭博財物。其賭博方式為：賭
    客簽一注之賭資為新臺幣（下同）80元，核對每期台北銀行
    大樂透中獎號碼為準，簽中兩顆星者可得3000元、三顆星者
    可得10000 元；未簽中者，則賭資歸其所有。其間每個月作
    8 期，每期平均收入約3 、4000元。又於嗣於94年7 月25
    日17時許，為警持本院法官所簽發之搜索票前往上開處所搜
    索而當場查獲，並扣得甲○○所有之傳真機1 台、無線電話
    2 台、計算機1 台、錄音機1 台、簽牌錄音帶1 捲、簽注單
    6 紙、帳冊3 本等物。
二、案經高雄市政府警察局前鎮分局報告報告臺灣高雄地方法院
    檢察署檢察官聲請逕以簡易判決處刑。
    理  由
一、訊據被告甲○○對前揭犯行均坦承不諱，並有傳真機1 台、
    無線電話2 台、計算機1 台、錄音機1 台、簽牌錄音帶1 捲
    、簽注單6 紙、帳冊3 本扣案可佐，足證被告出於任意性之
    自白與事實相符，從而本件事證明確，被告犯行堪以認定。
二、按行為後「法律有變更」者，適用行為時之法律，但行為後
    之法律有利於行為人者，適用最有利於行為人之法律，現行
    刑法第2 條第1 項定有明文。本條係規範行為後新舊法比較
    適用之準據法，本身並無新舊法比較之問題，應先敘明。而
    本條所指「法律變更」與法律修正之概念有別；所謂法律變
    更應係指因法律修正而「刑罰」有實質之更異而言（如修正
    後新舊法法定本刑輕重變更或犯罪構成要件寬嚴不同），始
    有依上開規定為準據法而比較適用新法或舊法之問題。如新
    舊法處罰之輕重仍然相同（例如僅形式上修正法律用語或條
    次移列），並無有利或不利之情形，即無適用上開規定為比
    較之餘地，自應依一般法律適用之原則，適用現行、有效之
    裁判時法論處，最高法院95年度台上字第6159號判決闡釋甚
    明。反之，若修正後該法律規定之「構成要件」或「法
    律效果」有所不同，即屬法律變更，則應為新舊法之比較，
    縱令比較後適用新舊法處罰之輕重相同，亦需依刑法第2 條
    第1 項之規定適用法律，與前開未經刑法第2 條第1 項之比
    較而逕行適用裁判時法之情形，迥然有別。又新舊法比較時
    應就罪刑有關之共犯、未遂犯、想像競合犯、牽連犯、連續
    犯、結合犯，以及累犯加重、自首減輕暨其他法定加減原因
    （如身分加減）與加減比例等一切情形，本於統一性及整體
    性原則，綜其全部罪刑之結果而為比較，有最高法院95年度
    刑事庭第8 次會議決議可資參照。本件被告行為後，刑法及
    刑法施行法均於95年7 月1 日修正施行，本院將本件所涉及
    法律變更需綜合比較之法條及單純法律修正無新舊法比較問
    題之法條，分述如下：
(一)被告係恃此賭博犯行維生，業據其自承不諱，於刑法修正前
    ，本件被告犯行應成立刑法第267 條之常業賭博罪，惟修正
    後之新法刪除常業賭博之罪名，僅得論以刑法第266 條第1
    項前段之在公眾得出入之場所賭博罪，刑度較常業賭博罪為
    低。雖被告先後多次犯行，在刑法修正前，應依常業犯之之
    規定論以一罪，而修正後之刑法刪除常業賭博罪之規定，被
    告之犯行需數罪併罰。然因公然賭博罪係專科罰金之罪，縱
    需數罪併罰，亦不可能判處有期徒刑，仍較於常業賭博罪之
    法定刑為輕，本件以新法有利於被告，前開修正法條應適用
    修正後之新法處斷。
(二)又刑法施行法雖增定第1 條之1 ，提高刑法分則編罰金刑之
    上限，然參諸本條立法理由：「……考量新修正之刑法施行
    後，不再適用現行法規所定貨幣單位折算新臺幣條例，為使
    罰金數額趨於一致，避免衍生新舊法比較適用問題，以緩和
    實務適用法律之衝擊，於不變動罰金數額之前提下，爰為第
    2 項規定。」，可知本條之規定，即在於避免就罰金之提高
    比較新舊法。且依本條規定，將罰金貨幣單位改為新臺幣，
    再予提高30倍，等於依罰金罰鍰提高標準條例第1 條前段提
    高10倍後，折算為新臺幣之金額，故實際上並無變更，而不
    在法律變更比較新舊法之列，本件自應逕行適用刑法施行法
    第1 條之1 ，附此敘明。
三、被告雖以其住處作為賭博之場所，然該處既供不特定之多數
    人出入簽賭，自屬公眾得出入之場所。是核被告所為，係犯
    刑法第266 條第1 信前段之在公眾得出入之場所賭博罪。原
    審以被告罪證明確，予以論罪科刑，固非無見，惟原判決另
    論處被告刑法第268 條之罪，尚有未洽（詳如後述），上訴
    人雖僅以原判決量刑過重為由提起上訴，仍應由本院將原判
    決予以撤銷改判。被告所犯先後52罪，犯意個別，行為亦殊
    ，應予分論併罰。爰審酌被告公然賭博財物，敗壞社會風氣
    ，犯罪次數甚多，惟犯後尚能坦承犯行，態度良好，且已繳
    納緩起訴處分金8 萬元，為本件犯行付出相當之代價，及其
    犯罪之動機、目的、手段等一切情狀，量處如主文所示之刑
    。被告行為後，刑法歷經前開修正，其被告行為時易服勞役
    之折算標準，依修正前刑法第42條第2 項、第3 項及修正前
    罰金罰鍰提高標準條例第2 條前段規定，應以銀元300 元即
    新臺幣900 元折算1 日，勞役期限不得逾6 月。惟修正後之
    刑法第42條第3 項規定：「易服勞役以新臺幣1000元、2000
    元或3000折算一日。但勞役期限不得逾1 年」，罰金罰鍰提
    高標準條例第2 條則刪除，兩相比較，以修正後之規定較有
    利於被告，應依新法諭知易服勞役之折算標準。本院審酌被
    告為家庭主婦、學歷為國中肄業、家境為勉持及其犯罪之情
    狀等，認其易服勞役之標準，以新臺幣1000元折算1 日為適
    當。扣案之傳真機1 台、無線電話2 台、計算機1 台、錄音
    機1 台、簽牌錄音帶1 捲、簽注單6 紙、帳冊3 本均為被告
    所有，且係供其犯賭博罪所用之物，應依刑法第38條第1 項
    第2款宣告沒收。
四、公訴意旨另略以：被告基於營利之意圖而為前開犯行，另涉
    犯刑法第268 條前段之意圖營利供給賭博場所罪嫌及同條後
    段之意圖營利聚眾賭博罪嫌。惟按犯罪事實應依證據認定之
    ，無證據不得認定其犯罪事實，刑事訴訟法第154 條第2 項
    定有明文。而認定犯罪事實所憑之證據，雖不以直接證據為
    限，間接證據亦包括在內，然無論直接證據或間接證據，其
    為訴訟上之證明，須於通常一般之人均不致有所懷疑，而得
    確信其為真實之程度者，始得據為有罪之認定，倘其證明尚
    未達此一程度，而有合理之懷疑存在而無從使事實審法院得
    有罪之確信時，即應由法院為諭知被告無罪之判決，此觀最
    高法院76年台上字第4986號判例自明。再按刑法第268 條所
    稱之意圖營利，並非單純以意欲藉由賭博贏得財物為已足，
    蓋賭博係具有高度射倖性之行為，縱然賭技高超亦難言必勝
    ，此與一般經營生意只需有交易均可獲利之情形，顯有不同
    ，難謂有營利之意圖（臺灣高等法院高雄分院92年度上易字
    第1121號判決參照）。倘若單純與人賭博寄望贏得財物亦認
    係意圖營利，因任何參與賭博之人內心均具有贏得財物之意
    ，將造成所有賭博之行為人均有營利意圖之結果，則親朋好
    友多人相聚以衛生麻將娛樂，亦可構成刑法第268 條後段之
    意圖營利聚眾賭博罪，此顯非刑法分設第266 條及第268 條
    並對具備營利意圖者科以較重刑度之立法本旨。故必須有確
    實足以獲利之情形，如開賭場抽頭等情事，方為此處所稱之
    意圖營利。查本件檢察官聲請簡易判決處刑之事實，係指被
    告單純與他人對賭，卷內證據亦無從證明被告有於賭客下注
    時抽取若干佣金或其他足以確實獲利之情形，本院對被告是
    否有營利之意圖，尚有合理懷疑。此外，復查無其他證據，
    足使本院形成被告有營利意圖之確信，揆諸前開說明，本應
    為無罪之諭知，惟此部份若成罪，與前開有罪部分有想像競
    合犯之裁判上一罪關係，爰不另為無罪之諭知，附此敘明。
據上論斷，應依刑事訴訟法第455 條之1 第1 項、第3 項、第36
9 條第1 項前段、第364 條、第299 條第1 項前段，刑法第2條
第1 項後段、第266 條第1 項前段、第42條第3 項前段、第38條
第1 項第2 款，修正前刑法第56條，刑法施行法第1 條之1 ，判
決如主文。
本案經檢察官乙○○到庭執行職務。
中    華    民    國    95    年    4     月    13    日
                  刑事第九庭  審判長法  官  王啟明
                                    法  官  陳建和
                                    法  官  王奕勛
以上正本證明與原本無異。
不得上訴。
中    華    民    國    95    年    4     月    13    日
                                    書記官  陳心儀
附錄所犯法條：
中華民國刑法第266條
（普通賭博罪與沒收物）
在公共場所或公眾得出入之場所賭博財物者，處1 千元以下罰金
。但以供人暫時娛樂之物為賭者，不在此限。
當場賭博之器具與在賭檯或兌換籌碼處之財物，不問屬於犯人與
否，沒收之。


司法院資訊處製作；財團法人民間司法改革基金會備份。
